【裁判字號】    97,簡上,95
【裁判日期】    970704
【裁判案由】    詐欺
【裁判全文】
臺灣高雄地方法院刑事判決              97年度簡上字第95號
上  訴  人  臺灣高雄地方法院檢察署檢察官
被      告  丁○○
上列上訴人因被告詐欺案件，不服本院高雄簡易庭於中華民國96
年12月5 日以96年度簡字第5549號所為之判決（檢察官聲請簡易
判決處刑案號：96年度偵字第20657 號），提起上訴及併案審理
（96年度偵字第32252 號），本院管轄之第二審合議庭判決如下
：
    主  文
原判決撤銷。
丁○○幫助犯詐欺取財罪，處有期徒刑陸月，如易科罰金，以新
臺幣壹仟元折算壹日。減為有期徒刑月，如易科罰金，以新臺
幣壹仟元折算壹日。
    事  實
一、丁○○知悉國內社會上層出不窮之詐騙集團或不法份子為掩
    飾其不法行徑，避免執法人員之追究及處罰，經常利用他人
    之存款帳戶掩人耳目，雖預見將自己申辦之帳戶提供不認識
    之他人使用，可能幫助他人從事財產犯罪，竟以縱有人持其
    存款帳戶作為詐騙之犯罪工具，亦不違其本意之幫助詐欺犯
    意，於民國96年3 月間某日，從自由時報分類廣告版上得知
    有人要租用金融帳戶，以報載電話與姓名年籍不詳、綽號「
    阿華」之詐欺集團成員聯絡，於96年3 月26日某時許，在高
    雄市三民區○○○路與自由一路口之肯德雞速食店前，以每
    本存摺每月租金新臺幣（下同）3,000 元之代價將其申辦之
    台北富邦商業銀行苓雅分行帳號000000000000號帳戶、華僑
    銀行三民分行帳號00000000000000號帳戶、安泰銀行北高雄
    分行帳號000-00000000000000號帳戶之存摺、提款卡及密碼
    等物交予「阿華」及其所屬詐欺集團成員使用。嗣該詐騙集
    團成員意圖為自己不法之所有，於：（一）96年3 月28日下
    午2 時31分許撥打電話予甲○○，佯裝係網拍賣家並向甲○○誆稱：網路競標之鞋子已得標，須匯款支付價金云云，致
    甲○○信以為真而陷於錯誤，遂將其中一筆3 萬元之款項匯
    入丁○○前開台北富邦商業銀行苓雅分行帳戶內。（二）96
    年4 月3 日下午2 時許、7 時許、翌日上午9 時許，三度撥
    打電話予丙○○○，自稱係丙○○○之侄女「邱姿華」（另
    行偵結），佯稱急需借款，丙○○○不疑有詐致陷於錯誤，
    遂於同日上午10時許，至台北市○○區○○路630 巷10 號
    北安郵局，臨櫃匯款3 萬元至丁○○前開華僑銀行三民分行
    帳戶。（三）於96年4 月4 日上午某時許，撥打電話予乙○○，向乙○○佯稱中獎，請先匯款繳交稅金等語，致乙○○
    因而陷於錯誤，遂依照指示於同日下午3 時許，將部分款項
    匯款新台幣5 萬元至安泰銀行北高雄分行帳號000-000000
    00000000號帳戶。嗣經甲○○、丙○○○、乙○○察覺有異
    ，始知受騙，報警處理而悉上情。
二、案經高雄市政府警察局三民第一分局報告及臺北板橋地方法
    院檢察署、台中地方法院檢察署呈請臺灣高等法院檢察署檢
    察長令轉臺灣高雄地方法院檢察署檢察官聲請簡易判決處刑
    及移送併辦。
    理  由
一、上揭事實業據被告於本院準備程序坦承不諱，核與證人即被
    害人甲○○雲、丙○○○、乙○○於警詢之供述相符，復有
    證人即丙○○○之姪女邱姿華於偵查證述可稽。此外，並有
    甲○○之自動櫃員機交易明細表、丙○○○之郵政跨行匯款
    申請書影本、乙○○之郵政跨行匯款申請書影本、台北富邦
    商業銀行苓雅分行96年7 月31日北富銀苓雅字第96073 號函
    、華僑銀行三民分行96年5 月25日（96）僑銀三民字第30號
    函、安泰銀行北高雄分行96年5 月3 日（96）安北高字第
    096600336 號函所附被告之開戶資料及交易明細附卷足稽附
    卷可憑，足認被告之自白與事實相符。從而，本件罪證明確
    ，被告犯行洵堪認定，應依法論科。
二、按刑法上之幫助犯，係對於犯罪與正犯有共同之認識，而以
    幫助之意思，對於正犯資以助力，而未參與實施犯罪之行為
    者而言（最高法院75年度台上字第1509號、88年度台上字第
    1270號判決亦同此意旨）。是以，如未參與實施犯罪構成要
    件之行為，且係出於幫助之意思提供助力，即屬幫助犯，而
    非共同正犯。被告將前揭帳戶交予自稱阿華之成年男子後，
    復由其詐欺之成員向被害人施以詐術，致被害人陷於錯誤，
    而將帳戶存款間接轉匯入被告所提供之帳戶，核其所為係犯
    刑法第30條第1 項、第339 第1 項之幫助共同詐欺取財罪，
    並應依刑法第30條第2 項之規定，按正犯之刑減輕之。又被
    告於96年3 月26日將上開3 個帳戶之存摺、提款卡及密碼同
    時交予「阿華」，顯係基於一幫助之決意及行為，應論以一
    罪（最高法院86年度台上字第5680號、87年度台上字第3865
    號判決意旨參照）。上訴及併辦意旨所指犯罪事實（三）既
    與聲請簡易判決處刑部分為同一案件之關係，自為聲請效力
    所及，本院得併予審理，附此敘明。
三、爰審酌被告被告所為已影響社會正常交易安全，增加被害人
    尋求救濟之困難，並使犯罪之追查趨於複雜，危害社會情節
    甚鉅，被告因提供上開帳戶至匯入金額分別為3 萬元、3 萬
    元、5 萬元，犯後已坦認犯行，並與被害人陳連蓮春達成和
    解，惟未履行和解條件等一切情狀，量處如主文第2 項所示
    之刑。並審酌其教育程度為國中畢業，家境勉持等情狀，諭
    知如主文所示易科罰金之折算標準。又被告犯罪時間，係於
    中華民國96年罪犯減刑條例所定基準日96年4 月24日以前，
    合於中華民國96年罪犯減刑條例第2 條第1 項第3 款之規定
    ，應減其宣告刑二分之一，併諭知易罰金之折算標準。
四、原審認被告罪證明確，予以論罪科刑，固非無見，惟原審未
    及就與本案聲請簡易判決處刑部分屬同一案件之犯罪事實（
    三）併予審理，尚有未洽，上訴人上訴意旨執此指摘原判決
    不當，為有理由，自應由本院撤銷改判。
五、本件被告經本院合法傳喚後，無正當理由未到庭，此有本院
    送達回證、刑事報到單在卷可稽，爰不待其陳述逕行判決，
    附此敘明。
據上論斷，應依刑事訴訟法第455 條之1 第1 項、第3 項、第
369 條第1 項前段、第364 條、第371 條、第299 條第1 項前段
，刑法第30條、第339 條第1 項、第41條第1 項前段，刑法施行
法第1 條之1 ，中華民國96年罪犯減刑條例第2 條第1 項第3款
、第4 條、第7 條，判決如主文。
本案經檢察官戊○○到庭執行職務。
中    華    民    國    97    年    7     月    4     日
                  刑事第十六庭  審判長法  官 李代昌
                                      法  官 文昌
                                      法  官 梁淑美
以上正本證明與原本無異。
不得上訴。
中    華    民    國    97    年    7     月    7     日
                                      書記官 林麗文
附錄本案論罪法條全文：
中華民國刑法第339條
（普通詐欺罪）
意圖為自己或第三人不法之所有，以詐術使人將本人或第三人之
物交付者，處5 年以下有期徒刑、拘役或科或併科1 千元以下罰
金。
以前項方法得財產上不法之利益或使第三人得之者，亦同。
前二項之未遂犯罰之。


司法院資訊處製作；財團法人民間司法改革基金會備份。
